【裁判字號】    99,毒抗,149
【裁判日期】    990602
【裁判案由】    毒品危害防制條例
【裁判全文】
臺灣高等法院刑事裁定                 99年度毒抗字第149號
抗  告  人
即  被  告  甲○○原名林佑寧.
上列抗告人因毒品危害防制條例案件，不服臺灣桃園地方法院中
華民國99年4月29日裁定（99年度毒聲字第407號），提起抗告，
本院裁定如下：
    主  文
抗告駁回。
    理  由
一、原裁定意旨略以：本件抗告人即被告甲○○（下稱抗告人）
    因施用第二級毒品案件，經依臺灣桃園地方法院99年度毒聲
    字第407號裁定送勒戒處所觀察、勒戒後，認有繼續施用毒
    品之傾向，有臺灣桃園看守所附設勒戒處所民國（下同）99
    年4月14日有無繼續施用毒品傾向證明書1份附卷可稽，檢察
    官聲請將抗告人送勒戒處所施以強制戒治，核無不合，乃依
    毒品危害防制條例第20條第2項之規定，裁定令入戒治處所
    施以強制戒治，期間為6個月以上，至無繼續強制戒治之必
    要為止，但最長不得逾1年等語。
二、抗告意旨略以：
  (一)、抗告人之抗告理由乃5年內亦或5年後再犯違反毒品管制條
      例乙案，明顯有爭議之處。
  (二)、抗告人質疑醫師之專業角度，觀察勒戒及強制戒治於法定
      程序上於法不合，且明顯有一罪數罰之傾向，抗告法院得
      以裁定停止執行。
  (三)、抗告人受勒戒之處分影響經濟及家庭甚鉅，爰請依刑事訴
      訟法第413 條規定，將原裁定撤銷，並自為裁定等語。
三、按觀察、勒戒後，檢察官依據勒戒處所之陳報，認受觀察、
    勒戒人無繼續施用毒品傾向者，應即釋放，並為不起訴之處
    分或不付審理之裁定；認受觀察、勒戒人有繼續施用毒品傾
    向者，檢察官應聲請法院裁定令入戒治處所強制治療，其期
    間為6 個月以上，至無繼續強制戒治之必要為止，但最長不
    得逾1 年，毒品危害防制條例第20條第2 項定有明文。又按
    有無繼續施用毒品傾向之評估標準，並非完全以受勒戒人勒
    戒後之結果為準，勒戒前之各種情況，仍應作為評估之依據
    。依勒戒處所評分說明手冊規定，係以人格特質、臨床徵候
    及環境相關因素3 項合併計算分數：(1)分數100 分至71分，
    判定為有繼續施用毒品傾向；(2)50分至0 分，判定為無繼續
    施用毒品傾向；(3)70分至51分間判定有繼續施用毒品傾向之
    原則為有下列各項之一者：缺乏病識感或戒治動機者；第一
    級毒品使用者；有煙毒前科者；有礙家庭、社會和諧與安寧
    者。若無以上各項之一，惟判定者認為個案「有繼續施用毒
    品傾向」者，應在「有無繼續施用毒品傾向證明書」詳細說
    明欄內載明，並於綜合判斷項下勾選「有繼續施用毒品傾向
    」；(4)分數為50分以下，原本應列為「無繼續施用毒品傾向
    」，但綜合評分者根據臨床實務，有具體事證，認為個案「
    有繼續施用毒品傾向」者，以綜合評分者所評估為準，惟須
    在「有無繼續施用毒品傾向評估標準紀錄表」詳細說明欄載
    明具體事證。而其中之人格特質係依有無毒品犯罪前科、其
    他犯罪紀錄、行為觀察；臨床徵候係依尿液檢驗戒斷症狀有
    無多種藥物使用、有無注射使用、使用期間、情緒及態度；
    環境相關因素係依社會功能是否良好、支持系統等，作為判
    斷分數之依據。判定者判定人格特質、臨床徵候及環境相關
    因素合計3 項分數，固係供為判定者判定「有無繼續施用毒
    品傾向」之審酌標準，但非唯一標準。綜合評分者，應根據
    臨床實務，有具體事證，認為個案「有繼續施用毒品傾向」
    者，以綜合評分者所評估為準，此有「有無繼續施用毒品傾
    向」評估標準、評分說明手冊可按，是評斷有無吸食毒品傾
    向，有一定之依據及標準，該評估標準已具相當之客觀標準
    。
四、本院查：
  (一)、本件抗告人依臺灣桃園地方法院99年度毒聲字第407號裁
      定，送臺灣桃園看守所附設勒戒處所觀察、勒戒後，該勒
      戒處所評斷抗告人有無繼續施用毒品傾向之評分結果，其
      人格特質得14分、臨床徵候得50分、環境相關因素得5分
      ，合計69分，綜合判斷為有繼續施用毒品傾向，此有臺灣
      桃園看守所附設勒戒處所99年4月14日有無繼續施用毒品
      傾向證明書1份在卷可稽。因其內所載之結果，係該所相
      關專業知識經驗人士，於抗告人觀察、勒戒期間，依其本
      職學識評估抗告人之人格特質、臨床徵候、環境相關因素
      所為之綜合判斷，具有科學驗證所得之結論，自得憑以判
      斷抗告人有無繼續施用毒品傾向之證明；
  (二)、本件係抗告人不服原審強制戒治裁定而提起抗告，惟抗告
      人有施用第二級毒品安非他命之事實，並先經原審裁定觀
      察、勒戒後，方經臺灣桃園看守所附設勒戒處所評估有繼
      續施用毒品傾向，再經原審裁定抗告人令入戒治處所強制
      戒治，此悉依法定程序處理，並無違誤，抗告人空言質疑
      評估可信性，並未提出進一步事證以實其說，要難採信；
  (三)、強制戒治雖屬保安處分，但其仍屬剝奪人身自由，與一般
      刑罰無異，是法院對於觀察、勒戒單位之評估，仍應予以
      實質審核，以維人權，如完全依觀察、勒戒處所一紙評估
      紀錄表為形式審查，極易淪為單純背書之角色。惟該評分
      標準亦未全面拘束醫生之專業判斷，於計分標準中段之區
      間內，醫師仍可根據臨床實務或具體事證，為「有繼續施
      用毒品傾向」之個案認定，該評估標準尚無違比例原則之
      檢驗，法院即應予尊重其行政職權之行使及專業之判斷。
      查本件抗告人之有無繼續施用毒品傾向證明書係經專業人
      員評估後，勒戒處所綜合評分判定抗告人為「有繼續施用
      毒品傾向」，經核並無任何不當或違誤之處。揆諸上開說
      明，原審法院據以裁定抗告人令入戒治處所施以強制戒治
      ，並無不合，抗告意旨所指，均非得據以免為強制戒治之
      法定事由，所請尚難准許。
四、綜上所述，原審裁定抗告人令入戒治處所強制戒治，期間為
    6個月以上，至無繼續強制戒治之必要為止，但最長不得逾1
    年，於法並無不合，抗告人空言指摘原裁定不當，尚不足以
    推翻原審裁定之適法性，所提抗告，為無理由，應予駁回。
據上論斷，應依刑事訴訟法第412條，裁定如主文。
中    華    民    國    99    年    6    月    2    日
                  刑事第九庭    審判長法  官  陳貽男
                                      法  官  詹駿鴻
                                      法  官  楊炳禎
以上正本證明與原本無異。
不得再抗告。
                                      書記官  林月蓉
中    華    民    國    99    年    6    月    2    日

司法院資訊處製作；財團法人民間司法改革基金會備份。
